臺灣高等法院刑事判決　　　　　　　　100年度上易字第590號
上　訴　人　臺灣桃園地方法院檢察署檢察官
被　　　告　林順盛
上列上訴人因被告詐欺案件，不服臺灣桃園地方法院99年度易字
第705號，中華民國100年1月31日第一審判決（起訴案號：臺灣
桃園地方法院檢察署98年度偵緝字第1065號），提起上訴，本院
判決如下：
    主  文
上訴駁回。
    理  由
一、本案經本院審理結果，認第一審判決以不能證明被告林順盛
    犯罪，而諭知無罪之判決，經核並無違誤，應予維持，並引
    用第一審判決書記載之理由（如附件）。
二、檢察官上訴意旨雖以：(一)證人程春榮於原審審理時證稱：「
    （就你的認知，你是跟被告個人請他承攬本件工程，還是被
    告是以高雅設計工程有限公司承攬你的工程？）以我的以前
    觀念認為，我認為簽訂合約是因他有公司，如係個人的話我
    認為太沒有保障，且被告有說要拿去公證，但被告也沒有拿
    去公證」、「（本件你跟被告簽約後，你有交付他新臺幣《
    下同》1,115,000元，但被告卻沒有將你的工程完成，被告
    確實有民事上的違約責任，但你提起刑事的詐欺告訴，你認
    為他在何部分詐欺你？）他一開始說他有公司，也用公司名
    義在契約上蓋章，但事後被告沒有完成工程時，我有託朋友
    去問是否真的有這家公司，朋友告訴我沒有這家公司，且被
    告自己也有承認這家公司根本是沒有的，這也是他為何沒有
    將契約拿去公證的原因。」等語。被告於原審審理時復供稱
    ：「（你要用公司的名義跟證人程春榮訂約是否係你自己的
    意思？）證人程春榮有問我有無公司，我說我有一個裝潢公
    司，後來是他說要用公司的名義訂約。」等語，足認被告究
    係以其個人或上開公司之名義承攬本件裝潢工程，乃證人程
    春榮決定是否與被告締結本件裝潢工程契約之必要之點，原
    審竟謂本件裝潢設計工程承攬合約書中被告雖以上開公司之
    名義用印，然此並非證人程春榮決定與被告簽立契約之主要
    考量事項等語，顯與前揭證據不符。至證人程春榮係透過萊
    德公司之引介認識被告，及被告嗣後以其個人名義於98年2
    月17日簽訂本件裝潢工程輔助說明，均與上開認定無違。(二)
    被告供稱：「（依照你於99年9月28日庭呈之明細及收據，
    你只有嘉麗雅的木工材料、長生五金、力群木工材料的項目
    共20幾萬元有收據是否如此？）是。」、「（該手寫明細，
    公司開銷2個月，包含房租、電話費、行動電話費，會計費5
    萬5000元部分，你是付給何人？）付給會計師。」、「（當
    時你的上開公司都已經被廢止，這些開銷係要付給何人？）
    付我租屋處的房租，還有我自己的行動電話費及家裡的電話
    ，後來會計費沒有收。」、「（所以除你前開提出之3個項
    目收據外，其餘支出無法提出任何證明？）沒有單據。」等
    語，足見被告收受證人程春榮支付之工程款後，是否全數用
    於本件裝潢工程，甚有可疑，原審竟認被告於承攬本件裝潢
    工程後，確實有進料並聘請鐵工、木工進場施作至98年2月2
    4日等情，尚有可議。(三)被告供稱：「（在98年2月17日證人
    程春榮還有給你尾款10萬元，當時你們還有就未完成的工程
    內容簽立補註說明，當時你跟證人程春榮拿10萬元時，你認
    為你有能力完成此工程嗎？）我當時拿了10萬元就馬上發工
    錢給師傅，我認為我可以完成。」、「（前面30萬元的材料
    在98年2月17日也是還沒有拿到，為何你認為收取尾款10萬
    元後就可以完成工程？）98年2月17日我跟鐵工的工人說好
    ，叫他們幫我完成，他們有答應，但後來2月17日我發工錢
    後他們隔天就沒有來了，最後只剩下木工師傅。」等語；然
    證人即將本件裝潢工程收尾之裝潢工人李建民證稱：「（你
    前述你做比較多係別人沒有做完的，你現在有無印象較深刻
    的部分？）每一層都有，他家大約係4層樓，天花板、地板
    、電視櫃、床頭櫃、書櫃等，因他做一半沒有做完的項目比
    較多。」、「（你現在有無印象天花板沒有做完，當時只做
    了什麼東西？）當時天花板骨架已經有，但版子沒有封好，
    至於電視櫃、床頭櫃、書櫃已經有做好櫃子的形狀，但要貼
    美耐版、旁邊的收邊，但我現在已經不太記得是否所有的櫃
    子都有初胚，我現在印象好像有一些電視櫃也是我新作的。
    」等語。足認被告於98年2月17日收取尾款10萬元時自認可
    完成之木工部分，實際上亦未完成，則被告於收受尾款時，
    主觀上有無詐取證人程春榮金錢之故意，尚待調查。原審認
    事用法實有未恰，請撤銷原判決，更為適當合法之判決云云
    經查：(一)高雅設計工程有限公司（下稱高雅公司）於93年10
    月7日設立登記，負責人係被告，並於96年11月30日廢止登
    記等情，有財團法人聯合徵信中心公司營業項目資訊、公司
    登記資訊及公司董事名單各在卷可考（見本院卷第30至34頁
    ）。是被告於98年1月6日與告訴人簽訂裝潢設計工程承攬合
    約書時，高雅公司業已廢止登記。被告所辯不知公司已廢止
    登記，雖非可採。惟被告並未虛捏公司名稱與告訴人簽約。
    告訴人於原審審理時固證稱：「（就你的認知，你是跟被告
    個人請他承攬本件工程，還是被告是以上開公司承攬你的工
    程？）以我的以前觀念認為，我認為簽訂合約是因他有公司
    ，如係個人的話我認為太沒有保障，且被告有說要拿去公證
    ，但被告也沒有拿去公證。」、「（本件你跟被告簽約後，
    你有交付他1,115,000元，但被告卻沒有將你的工程完成，
    被告確實有民事上的違約責任，但你提起刑事的詐欺告訴，
    你認為他在何部分詐欺你？）他一開始說他有公司，也用公
    司名義在契約上蓋章，但事後被告沒有完成工程時，我有託
    朋友去問是否真的有這家公司，朋友告訴我沒有這家公司，
    且被告自己也有承認這家公司根本是沒有的，這也是他為何
    沒有將契約拿去公證的原因。…」等語（見原審卷第31頁背
    面、第37頁）；惟同時證稱：「（你家中的裝潢工程，依你
    前述你有先找其他公司估價過，為何當時沒有找那些公司承
    作？）因我找其他的公司估價，他們估的金額大約係120到1
    30萬元之間，我當時手上預算沒有那麼多，所以我就找見證
    人鄭秋成幫我介紹萊德室內裝潢公司，萊德室內裝潢公司的
    人曾國洲來我家估價，他們來估價時，就帶被告一起過來，
    當日沒有說估價多少，我只有告訴他們我要施工的項目，之
    後印象中被告自己打電話給我，說他可以承作，中間我曾經
    跟被告吃過一次飯，談過工程的內容及110萬元是否可承作
    ，被告說可以後，我們才約在98年1月6日簽約。」、「（你
    簽約之前是否曾詢問過萊德公司的人，為何他們公司不做，
    要交給被告做？）沒有。」、「（所以當初你決定要將工程
    交給被告施作，係因被告承諾你依照你的預算110萬元金額
    可施作到你要的項目，所以你才交給他施作？）是。」、「
    （簽約之前被告有何行為或舉動使你誤認被告是有能力及資
    力完成本項連工帶料的工作？）當時我會將此工程給被告做
    的原因，是因當初他與萊德公司的人一起來估價的，且我知
    道萊德公司在裝潢工程有一定的名聲，當時萊德公司的曾國
    洲先生也有向我表示被告是與他們公司合作多年的木工，所
    以被告既然敢跟我說他有辦法做，我就相信他。」等語（見
    原審卷第34頁背面、第35頁、第37頁）。再者，有限公司之
    股東對公司債權人，僅負間接、有限之清償責任（公司法第
    99條參照）。而獨資商號或個人對債權人係負直接、無限之
    清償責任。有限公司對債權人之保障非必優於獨資商號或個
    人。本件告訴人決定與被告簽約，主要原因係基於具一定商
    譽之萊德公司之介紹及被告允諾以較低之金額承攬工程，被
    告係以個人名義或以公司負責人之名義代表公司與告訴人簽
    約，尚非告訴人決定與被告締約之必要之點，自難謂被告未
    告知公司已廢止登記而與被告簽約係對告訴人施用詐術，並
    使告訴人陷於錯誤。(二)被告於98年2月17日收取尾款10萬元
    後，確有當場給付前欠小工之工錢及前欠水泥混凝土的錢，
    並有2個木工繼續施工到2月24日、25日等情，業據告訴人證
    述綦詳（見原審卷第32頁），難謂被告有詐取尾款10萬元之
    意圖。又被告雖未將所收受之工程款全數用於系爭裝潢工程
    ，亦未完成系爭裝潢工程，惟乏積極證據足認被告自始即有
    毀約詐取工程款之犯意，要屬民事糾葛，尚難以詐欺罪相繩
    。綜上所述，本件不能證明被告犯罪，檢察官猶執前詞指摘
    原判決為不當，難認有理，應予駁回。
據上論斷，應依刑事訴訟法第368條、第373條，判決如主文。
本案經檢察官王壬貴到庭執行職務。
中    華    民    國    100    年    6     月     2    日
                  刑事第七庭   審判長法  官  陳憲裕
                                     法  官  游紅桃
                                     法  官  楊智勝
以上正本證明與原本無異。
不得上訴。
                                     書記官  林桂玉
中    華    民    國    100    年    6     月    7     日